【裁判字號】    98,訴,287
【裁判日期】    980416
【裁判案由】    毒品危害防制條例
【裁判全文】
臺灣臺中地方法院刑事判決               98年度訴字第287號
公  訴  人  臺灣臺中地方法院檢察署檢察官
被      告  乙○○
                    國民
                      號
                    （現羈押於臺灣臺中看守所）
指定辯護人  本院公設辯護人丁○○
上列被告因毒品危害防制條例案件，經檢察官提起公訴（九十八
年度偵字第一二七四號），本院判決如下：
    主    文
乙○○所犯如附表所示之罪，各處如附表所示之刑。應執行有期
徒刑參年貳月，扣案之愷他命參包（驗餘淨重共計拾參點柒柒參
肆公克，及內含之第三級毒品愷他命包裝袋參只）、行動電話壹
支（含門號0000000000號之ＳＩＭ卡壹枚）、電子磅
秤壹個、分裝袋玖拾伍個、販賣毒品所得之財物新臺幣陸佰元均
沒收。未扣案販賣毒品所得之財物新臺幣壹仟貳佰元沒收，如全
部或一部不能沒收時，以其財產抵償之。
    犯罪事實
一、乙○○綽號「阿東」，明知俗稱Ｋ他命之愷他命（Ketamine
    ）為毒品危害防制條例第二條第二項第三款所規定之第三級
    毒品，竟基於意圖營利之犯意，以內置門號0000000
    000號ＳＩＭ卡之行動電話為聯絡工具，分別於下列時、
    地，販賣第三級毒品愷他命予甲○○：
（一）於九十七年十二月十六日十三、十四時許，甲○○以門號
      0000000000號行動電話撥打乙○○所有內置門
      號0000000000號ＳＩＭ卡之行動電話，聯絡購
      買愷他命事宜，約在臺中市○○路與太原路口交易，隨即
      乙○○依約至上址販賣第三級毒品愷他命一小包（含袋重
      約一公克）予甲○○，並收取新臺幣（下同）六百元之價
      金。
（二）於九十七年十二月二十日二十二時三十分許，甲○○以門
      號0000000000號行動電話撥打乙○○所有內置
      門號0000000000號ＳＩＭ卡之行動電話，聯絡
      購買愷他命事宜，約在臺中市○○路與太原路口交易，隨
      即乙○○依約至上址販賣第三級毒品愷他命一小包（含袋
      重約一公克）予甲○○，並收取六百元之價金。
（三）於九十八年一月二日十三時二十分許，甲○○以門號00
      00000000號行動電話撥打乙○○所有內置門號0
      000000000號ＳＩＭ卡之行動電話，聯絡購買愷
      他命事宜，約在臺中市○○路與太原路口交易，隨即乙○○依約至上址販賣第三級毒品愷他命一小包（含袋重約一
      公克）予甲○○，並收取六百元之價金。
    旋於九十八年一月二日十四時許，乙○○與甲○○甫完成交
    易之際，甲○○為警查獲，並扣得其所購得之愷他命一小包
    （含袋重約一公克、驗餘淨重零點七一公克），乙○○則趁
    隙逃逸，再經警循線於同日十五時三十分許，在同址查獲乙○○，並扣得其所有販賣剩餘之第三級毒品愷他命二包（驗
    餘淨重各為三點一九○八公克、九點八七二六公克），及供
    販賣所用或預備之磅秤一台、行動電話壹支（含門號000
    0000000號之ＳＩＭ卡壹枚）、夾鏈袋九十五個，販
    毒所得現金六百元。
二、案經臺中市警察局第六分局報告臺灣臺中地方法院檢察署檢
    察官偵查起訴。
    理    由
壹、證據能力方面：
一、按被告以外之人（包括證人、鑑定人、告訴人、被害人及共
    同被告等）於審判外之陳述雖不符刑事訴訟法第一百五十九
    條之一至之四等四條之規定，而經當事人於審判程序同意作
    為證據，法院審酌該言詞陳述或書面陳述作成時之情況，認
    為適當者，亦得為證據。刑事訴訟法第一百五十九條之五第
    一項定有明文。立法意旨在於傳聞證據未經當事人之反對詰
    問予以核實，原則上先予排除。惟若當事人已放棄反對詰問
    權，於審判程序中表明同意該等傳聞證據可作為證據，基於
    尊重當事人對傳聞證據之處分權，及證據資料愈豐富，愈有
    助於真實發見之理念，且強化言詞辯論主義，使訴訟程序得
    以順暢進行，上開傳聞證據亦均具有證據能力。本件證人甲○○於警詢中所為之陳述、證人丙○○於偵查中之陳述，及
    現場圖、行動電話通聯紀錄顯示、員警職務報告、臺灣臺中
    地方法院檢察署九十八年二月二十三日中檢輝良九八他五二
    三字第○一四一五七號函、行政院衛生署草屯療養院鑑定書
    、丙○○前案紀錄表、本院九十八年度訴字第一一七二號卷
    證資料，對被告而言，其性質雖均屬傳聞證據，惟上開證據
    業經本院審理時予以提示並告以要旨，且各經檢察官、被告
    及辯護人表示同意作為證據（見本院卷第九九頁背面至一百
    頁），依上開規定，上開證據已因同意而有證據能力，本院
    審酌上開證據作成時，並無不當取得之情形，認為以之作為
    本案之證據亦屬適當，是上開證據均有證據能力。
貳、實體部分：
一、訊之被告乙○○就上開犯罪事實均坦承不諱，且查證人甲○○於本院審理時證稱：「我於九十七年十二月十六日下午一
    至二時、九十七年十二月二十日、九十八年一月二日向被告
    購買愷他命三次，三次地點都是在台中市○○路與太原路，
    每次都是購買一公克，金額都是六百元，交易的方式都是我
    以我的行動電話0000000000撥打被告的0000
    000000的行動電話，約定交易的時間、地點及毒品價
    格、數量，三次都有交易完成，我當場都有把交易的金錢交
    給被告。」等語（見本院卷第九八頁背面），證人甲○○於
    警詢中所為證述亦同（見警卷第八至十頁）。並有行動電話
    通聯紀錄顯示（見警卷第六至七頁、十一頁）、員警職務報
    告書（見警卷第一頁）在卷可證。此外，復有自甲○○身上
    扣得其所購得之第三級毒品愷他命一小包（驗餘淨重零點七
    一公克），及自被告處扣得第三級毒品愷他命二包（驗餘淨
    重各為三點一九○八公克、九點八七二六公克）、磅秤一台
    、行動電話壹支（含門號0000000000號之ＳＩＭ
    卡一枚）、夾鏈袋九十五個、販毒所得現金六百元可證。扣
    案之毒品經送驗結果均檢出愷他命成分，亦有行政院衛生署
    草屯療美院九十八年二月二十七日草療鑑字第○九八○二○○二四四號、0000000000號鑑定書各一份在卷可
    稽（見本院卷第六二、六一頁）。綜上事證，足證被告前開
    自白與事實相符，堪信為真實。
二、按販賣毒品之所謂販賣行為，係行為人基於營利之目的，而
    販入或賣出毒品而言。販賣毒品者，其主觀上須有營利之意
    圖，且客觀上有販賣之行為，即足構成，至於實際上是否已
    經獲利，則非所問。即於有償讓與他人之初，係基於營利之
    意思，並著手實施，而因故無法高於購入之原價出售，最後
    不得不以原價或低於原價讓與他人時，仍屬販賣行為。必也
    始終無營利之意思，縱以原價或低於原價有償讓與他人，方
    難謂為販賣行為，而僅得以轉讓罪論處（最高法院九十三年
    度台上字第一六五號判決意旨參照）。復衡以近年來毒品之
    濫用，危害國民健康與社會安定日益嚴重，治安機關對於販
    賣或施用毒品之犯罪行為，無不嚴加查緝，各傳播媒體對於
    政府大力掃毒之決心亦再三報導，已使毒品不易取得且物稀
    價昂，苟被告於有償交付愷他命予甲○○之交易過程中無利
    可圖，縱屬至愚，亦無甘冒被取締移送法辦判處重刑之危險
    而平白從事上開愷他命交易之理。是其販入之價格必較其出
    售之價格為低，而有從中賺取買賣價差牟利之意圖及事實，
    應屬合理認定。又販賣毒品愷他命係違法行為，非可公然為
    之，而愷他命亦無公定價格，係可任意分裝增減分量，且每
    次買賣之價格、數量，亦隨時依雙方之關係深淺、資力、需
    求量、對行情之認知、來源是否充裕、查緝是否嚴緊、購買
    者被查獲時供述購買對象之可能風險之評估等因素，而異其
    標準，機動調整，非可一概論之。從而販賣之利得，除非經
    行為人詳細供出各次所販賣之毒品之進價及售價，且數量俱
    臻明確外，實難察得其交易實情，然販賣者從價差或量差中
    牟利，方式雖異，惟其販賣行為在意圖營利則屬同一。從而
    ，舉凡有償交易，除足以反證其確係另基於某種非圖利本意
    之關係外，通常尚難因無法查悉其精確之販入價格，作為是
    否高價賣出之比較，諉以無營利之意思而阻卻販賣犯行之追
    訴。是本件販賣愷他命之犯行屬重罪，如於買賣之過程中無
    利可圖，被告何必甘冒觸犯刑罰之高度風險幫助他人取得毒
    品？是依一般經驗法則，自堪信被告各次販賣愷他命時，確
    有從中賺取買賣價差，而有牟利之意圖甚明。綜上所述，本
    件事證明確，被告上開販賣愷他命之犯行，均堪認定。
三、論罪科刑及沒收：
（一）查愷他命係屬毒品危害防制條例第二條第二項第三款所列
      之第三級毒品，不得非法販賣、持有，核被告乙○○就犯
      罪事實一，共三次非法販賣愷他命所為，均係犯毒品危害
      防制條例第四條第三項販賣第三級毒品罪。被告所為上開
      三次販賣愷他命行為，犯意各別，應予分論併罰。
（二）按犯毒品危害防制條例第四條第一項至第四項之罪，供出
      毒品來源，因而破獲者，得減輕其刑。毒品危害防制條例
      第十七條定有明文。經查，被告因前揭販賣毒品愷他命犯
      行為警查獲後，於九十八年一月七日警詢時供述其毒品來
      源為丙○○，有被告警詢筆錄一份在卷可參（見本院卷第
      二六至二八頁）。嗣經本院向臺灣臺中地方法院檢察署查
      詢本案毒品上手偵辦結果，是否因被告供述而破獲來源，
      經該署回覆略以：本署於九十八年一月七日指揮海巡署中
      部地區巡防局臺中機動查緝隊提解乙○○調查詢問，經其
      供述毒品來源為「丙○○」，再經佈偵後，因而於九十八
      年二月二日二十三時五十分許，在臺中市○區○○路與進
      化北路口查獲丙○○，並扣得愷他命毒品三包等物，有該
      署九十八年二月二十三日中檢輝良九八他五二三字第○一
      四一五七號函在卷可證（見本院卷第四六頁）。故被告販
      賣第三級毒品愷他命犯行部分，既因其供述毒品來源而破
      獲丙○○販賣毒品之犯行，自均應依毒品危害防制條例第
      十七條規定減輕其刑。
（三）按販賣第三級毒品罪之法定刑為最輕本刑五年以上有期徒
      刑，然同為販賣第三級毒品之人，其原因動機不一，犯罪
      情節未必盡同，或有大盤毒梟者，亦有中、小盤之分，甚
      或僅止於吸毒者友儕間為求互通有無之有償轉讓者亦有之
      ，其販賣行為所造成危害社會之程度自屬有異，法律科處
      此類犯罪，所設之法定最低本刑卻同為「五年以上有期徒
      刑」，不可謂不重，雖本件得依毒品危害防制條例第十七
      條規定予以酌減，但酌減後之刑度仍屬重刑。於此情形，
      倘依其情狀處以較輕之徒刑，即足以懲儆，並可達防衛社
      會之目的者，自非不可依客觀之犯行與主觀之惡性二者加
      以考量其情狀，是否有可憫恕之處，適用刑法第五十九條
      之規定酌量減輕其刑，期使個案裁判之量刑，能斟酌至當
      ，符合比例原則。查被告意圖牟利，竟販賣第三級毒品愷
      他命，對於社會之危害固屬非微，惟其經查獲販賣之對象
      僅有甲○○一人，販賣次數三次，且所販賣之數量亦微，
      得款金額僅各六百元，是其散播毒品之範圍有限，散播數
      量尚屬微少，其危害社會之程度顯較一般大量販賣毒品之
      毒梟犯為輕，惡性尚非甚重，是本院審酌上情，認其犯罪
      情狀顯可憫恕，如量處最低法定刑，猶屬過重，在客觀上
      足以引起一般人之同情，爰依刑法第五十九條之規定均酌
      量減輕其刑，並遞減之。
（四）爰審酌被告明知法令禁止販賣第三級毒品，猶故意違犯上
      開犯行，犯罪之動機、目的可議，且販賣毒品戕害國人身
      體健康，並有危害社會安全之虞；被告每次販賣第三級毒
      品之對象僅一人，販賣數量、金額均不多，因而獲取之利
      得非鉅，所生之損害尚不嚴重；再審酌被告之智識、生活
      情狀，及被告坦承犯行之態度等一切情狀，分別量處如主
      文所示之刑，並定其應執行刑，以資懲儆。
（五）按毒品依其成癮性、濫用性及對社會危害性，共分為四級
      ，上開條例並就製造、運輸、販賣、意圖販賣而持有、以
      非法方法使人施用、引誘他人施用及轉讓不同等級之毒品
      等行為，分別定其處罰。至施用或持有第三、四級毒品，
      因其可罰性較低，故未設處罰之規定，僅就施用及持有第
      一、二級毒品科以刑罰。然鑑於第三、四級毒品均係管制
      藥品，特於同條例第十一條之一明定無正當理由，不得擅
      自持有；第十八條第一項後段復規定查獲之第三、四級毒
      品，無正當理由而擅自持有者，沒入銷燬之。從而，依同
      條例第十八條第一項後段應沒入銷燬之毒品，專指查獲施
      用或持有之第三、四級毒品而言；倘係查獲製造、運輸、
      販賣、意圖販賣而持有、以非法方法使人施用、引誘他人
      施用或轉讓第三、四級毒品，既屬同條例相關法條明文規
      定處罰之犯罪行為，即非該條項應依行政程序沒入銷燬之
      範圍。又同條例第十九條第一項所定「供犯罪所用或因犯
      罪所得之物」，係指犯第四條至第九條、第十二條、第十
      三條或第十四條第一項、第二項之罪所用或所得之物，不
      包括毒品本身在內，是尚不得援用此項規定為第三、四級
      毒品之沒收依據。再同條例對於查獲之製造、運輸、販賣
      、意圖販賣而持有、以非法方法使人施用、引誘他人施用
      及轉讓第三、四級毒品之沒收，並無特別規定，如其行為
      已構成犯罪，則該毒品即屬不受法律保護之違禁物，應回
      歸刑法之適用，依刑法第三十八條第一項第一款之規定沒
      收之（最高法院九十六年度台上字第七二七號判決意旨參
      照）。查於甲○○身上扣得其於九十八年一月二日所購得
      之第三級毒品愷他命一小包，及自被告扣得最後一次販賣
      愷他命所剩餘之毒品第三級毒品愷他命二包（驗餘淨重合
      計共十三點七七三四公克，而內含之包裝袋三只，因與殘
      留之毒品殘渣難以析離，亦應整體視為毒品），係被告於
      九十八年一月二日販賣第三級毒品予甲○○時遭查獲，及
      販賣剩餘之第三級毒品，即屬不受法律保護之違禁物，揆
      諸前揭判決意旨，應回歸刑法之適用，依刑法第三十八條
      第一項第一款規定，宣告沒收，並於最後一次之販賣罪宣
      告沒收（最高法院九十七年度台上字第三六一八、四○六
      八號判決意旨參照）。又被告於如犯罪事實欄一所示時、
      地，先後販賣第三級毒品所收取之價金共計一千八百元，
      均係被告所有並因上開犯罪所得之物，應依毒品危害防制
      條例第十九條第一項規定諭知沒收；其中一千二百元未扣
      案，如全部或一部不能沒收時，以其財產抵償之。另扣案
      之電子磅秤一台、內置門號0000000000號ＳＩ
      Ｍ卡之行動電話一支，均為被告所有並供販賣愷他命所用
      之工具，業經被告供陳在卷（見本院卷第一百頁），自均
      應依毒品危害防制條例第十九條第一項規定沒收。扣案之
      分裝袋九十五個，係被告所有且預備供販賣愷他命所用之
      物，爰依刑法第三十八條第一項第二款、第三項沒收，並
      於最後一次之販賣罪宣告沒收。至於扣案帳冊一本，被告
      否認係供本件販賣愷他命所用之物，亦無其他積極證據足
      認係供本件販賣愷他命之用，且非違禁物，爰不予宣告沒
      收。
據上論斷，應依刑事訴訟法第二百九十九條第一項前段，毒品危
害防制條例第四條第三項、第十七條、第十九條第一項，刑法第
十一條、第三十八條第一項第一款、第二款、第三項、第五十九
條、第五十一條第五款，判決如主文。
本案經檢察官戊○○到庭執行職務。
中    華    民    國    98    年    4     月    16     日
                  刑事第十一庭  審判長法  官  楊文廣
                                      法  官  柯志民
                                      法  官  周玉蘭
以上正本證明與原本無異。
如不服本判決應於收受判決後10日內向本院提出上訴書狀，並應
敘述具體理由；其未敘述上訴理由者，應於上訴期間屆滿後20日
內向本院補提理由書（均須按他造當事人之人數附繕本）「切勿
逕送上級法院」。
                                      書記官  黃泰能
中    華    民    國    98    年    4     月    16     日
附錄論罪科刑法條
毒品危害防制條例第4條第3項
製造、運輸、販賣第三級毒品者，處5年以上有期徒刑，得併科
新台幣5百萬元以下罰金。
附表：
┌─┬──────────────────────┬─────┐
│編│  所犯之罪名、宣告之刑期及沒收              │備     註 │
│號│                                            │          │
├─┼──────────────────────┼─────┤
│1 │乙○○販賣第三級毒品，處有期徒刑壹年陸月；扣│事實欄一、│
│  │案之行動電話壹支（含門號0000000000之SIM卡壹 │(一)之犯行│
│  │枚）、電子磅秤壹台均沒收，販賣第三級毒品所得│          │
│  │之財物新臺幣陸佰元沒收，如全部或一部不能沒收│          │
│  │時，以其財產抵償之。                        │          │
├─┼──────────────────────┼─────┤
│2 │乙○○販賣第三級毒品，處有期徒刑壹年陸月；扣│事實欄一、│
│  │案之行動電話壹支（含門號0000000000之SIM卡壹 │(二)之犯行│
│  │枚）、電子磅秤壹台均沒收，販賣第三級毒品所得│          │
│  │之財物新臺幣陸佰元沒收，如全部或一部不能沒收│          │
│  │時，以其財產抵償之。                        │          │
├─┼──────────────────────┼─────┤
│3 │乙○○販賣第三級毒品，處有期徒刑壹年陸月；扣│事實欄一、│
│  │案之愷他命參包（驗餘淨重共計拾參點柒柒參肆公│(三)之犯行│
│  │克，及內含之第三級毒品愷他命包裝袋參只）、行│          │
│  │動電話壹支（含門號0000000000號之SIM卡壹枚） │          │
│  │、分裝袋玖拾伍個、電子磅秤、販賣毒品所得之財│          │
│  │物新臺幣陸佰元均沒收。                      │          │
└─┴──────────────────────┴─────┘


司法院資訊處製作；財團法人民間司法改革基金會備份。
